【裁判字號】    99,上更(一),88
【裁判日期】    990527
【裁判案由】    違反槍砲彈藥刀械管制條例
【裁判全文】
臺灣高等法院臺中分院刑事判決      99年度上更(一)字第88號
上  訴  人
即  被  告  乙○○
選任辯護人  張志新律師
上列上訴人因違反槍砲彈藥刀械管制條例案件，不服臺灣彰化地
方法院96年度訴字第1631號中華民國96年12月31日第一審判決（
起訴案號：臺灣彰化地方法院檢察署96年度偵字第6984號），提
起上訴，經判決後，由最高法院發回更審，本院判決如下：
    主  文
上訴駁回。
    事  實
一、乙○○明知可發射金屬具殺傷力之槍枝，係屬槍砲彈藥刀械
    管制條例所管制之物品，非經中央主管機關許可，不得持有
    ，竟仍基於持有空氣槍之犯意，於民國（下同）96年7月21
    日上午9時許，在臺中市○○路與太原北路附近之跳蚤市場
    ，以新臺幣（下同）8,000元之價格，向某真實姓名年籍不
    詳之成年人，購得可發射金屬具有殺傷力之空氣槍1枝（含
    狙擊鏡1個、高壓空氣鋼瓶1瓶；槍枝管制編號0000000000）
    及可供上開空氣槍使用之鋼珠1罐後，即自斯時起，未經許
    可持有之。嗣於96年7月23日中午12時5分許，乙○○持上揭
    空氣槍裝入鋼珠後，在彰化縣福興鄉○○村○○路○段22號
    旁射擊樹上斑鳩時，為巡邏員警當場查獲，並扣得該具有殺
    傷力之空氣槍1枝（含狙擊鏡1個、高壓空氣鋼瓶1瓶）及可
    供上開空氣槍使用之鋼珠1罐，而查悉上情。
二、案經彰化縣警察局鹿港分局報請臺灣彰化地方法院檢察署檢
    察官偵查起訴。
    理    由
一、證據能力部分：
    本案下揭全部卷證所涵括之供述證據及非供述證據，經依法
    踐行調查證據程序，公訴人、被告及辯護人於原審及本院均
    不爭執各該證據之證據能力，且亦查無依法應排除其證據能
    力之情形，是後述所引用證據之證據能力均無疑義，合先敘
    明。
二、上開犯罪事實，業據被告即上訴人（以下簡稱被告）乙○○
    迭於警詢、偵查中、原審及本院審理時坦承不諱，且扣案之
    上開空氣槍1枝，經警送內政部警政署刑事警察局鑑驗，以
    性能檢驗法及動能測試法鑑定結果為：送鑑空氣槍1枝（槍
    枝管制編號0000000000），認係氣體動力式槍枝，以外接高
    壓鋼瓶內氣體為發射動力，經以金屬彈丸測試3次，其中彈
    丸（直徑6.00mm、重量0.88g）最大發射速度為192公尺/秒
    ，計算其動能為16焦耳，換算單位面積動能為57焦耳/平方
    公分，而依日本科學警察研究所之研究結果，彈丸單位面積
    動能達20焦耳/平方公分，則足以穿入人體皮肉層，此有該
    局96年8月16日刑鑑字第096011 6339號槍彈鑑定書1份在卷
    可稽（見偵查卷第9頁至第11頁），依上開鑑驗結果，上開
    空氣槍1枝，如經外接高壓氣體為發射動力，其發射彈丸單
    位面積動能既已遠高於每平方公分20焦耳，堪認該支空氣槍
    確具殺傷力無疑。此外，尚有專供該空氣槍使用之狙擊鏡1
    個、高壓空氣鋼瓶1瓶、鋼珠1罐扣案足資佐證，被告上開不
    利於己之自白，核與事實相符。本案事證已臻明確，被告未
    經許可，持有空氣槍犯行堪以認定，應予依法論科。
三、查被告所持有之空氣槍1枝，屬槍砲彈藥刀械管制條例第4條
    第1項第1款所稱之空氣槍，依同條例第5條之規定，非經主
    管機關許可均不得持有。核其所為，係犯槍砲彈藥刀械管制
    條例第8條第4項之未經許可持有空氣槍罪。又被告未經許可
    持有空氣槍之行為，所犯為法定本刑3年以上10年以下有期
    徒刑，併科新臺幣7百萬元以下罰金之重罪，然被告持有前
    開具殺傷力之空氣槍目的，僅係為一時好奇，業據被告自承
    在卷，伊顯係對國家重典認識不夠深切，致犯此重罪，被告
    性格尚非不可教化，另被告並未持該扣案槍枝作為其他犯罪
    之用，則以本案犯罪之具體情狀及行為背景觀之，認縱宣告
    法定最低度之刑，猶嫌過重，情輕法重，於客觀上足以引起
    社會一般人之同情而顯可憫恕，爰依刑法第59條之規定，酌
    予減輕其刑。原審判決認被告罪證明確，適用槍砲彈藥刀械
    管制條例第8條第4項，刑法第11條前段、第59條、第42條第
    3項，刑法第38條第1項第1款之規定，並審酌被告之素行雖
    非甚佳（參卷附之臺灣高等法院被告前案紀錄表），且其明
    知未經主管機關許可不得持有空氣槍，仍為持有之行為，犯
    罪動機實屬可議，並對社會治安存有潛在之危險，惟其未曾
    以該槍犯罪，亦未因此造成公眾或他人之現實惡害，且其持
    有之空氣槍數量為1枝，暨被告犯後始終坦認犯行，態度尚
    稱良好等一切情狀，量處被告有期徒刑一年七月，併科罰金
    新臺幣三萬元，並就併科罰金部分，諭知易服勞役之折算標
    準。且認被告前於89年即因竊盜案件經法院判處有期徒刑10
    月，緩刑3年確定，緩刑期滿後卻再犯本案犯行，且目前另
    有詐欺案件在臺灣臺南地方法院審理中，有上開前案紀錄表
    可按，是自不宜再宣告緩刑。且認扣案空氣槍1枝（含狙擊
    鏡1個、高壓空氣鋼瓶1瓶；槍枝管制編號0000000000 ），
    為具殺傷力之空氣槍，已如前述，係屬槍砲彈藥刀械管制條
    例第4條第1項第1款所稱之槍砲，依同條例第5條之規定，非
    經中央主管機關許可不得製造、販賣、運輸、持有及轉讓，
    係違禁物，應依刑法第38條第1項第1款規定，宣告沒收。至
    於扣案之鋼珠1罐，既非違禁物，亦非該空氣槍之主要組成
    零件，爰不為沒收之諭知，核其認事用法均無不當，量刑亦
    稱妥適，應予維持，被告上訴主張其已坦承犯行，且所持槍
    枝係用以獵捕鳥類，並未對社會造成危害，且全家生活確均
    需被告照料，被告若入監服刑，家庭將陷入困境，請准予宣
    告緩刑等語，惟查：如前所述，被告前已有竊盜，受有期徒
    刑以上刑之宣告，且被告另涉常業詐欺案件，經臺灣臺南地
    方法院94年度訴字第177號判處有期徒刑一年八月，並於刑
    之執行前令入勞動場所強制工作3年，上訴後現由臺灣高等
    法院臺南分院以99年度重上更一字第63號案審理中，有臺灣
    高等法院被告全國前案紀錄表一份在卷可稽，顯不宜緩刑，
    另被告上開所指之家庭狀況縱若為真，亦非得宣告緩刑之理
    由，而被告坦承犯行以及犯罪情節輕微，亦經原審詳為審酌
    並據以為從輕量刑之依據，是被告上開上訴，顯均無理由，
    應予駁回。
據上論斷，應依刑事訴訟法第368條，判決如主文。
本案經檢察官甲○○到庭執行職務。
中    華    民    國    99    年    5     月    27    日
            刑事第二庭    審判長法  官  李  璋  鵬
                                法  官  胡  森  田
                                法  官  胡  忠  文
以上正本證明與原本無異。
如不服本判決應於收受送達後10日內向本院提出上訴書狀，其未
敘述上訴之理由者，並得於提起上訴後10日內向本院補提理由書
（均須按他造當事人之人數附繕本）「切勿逕送上級法院」。
                                書記官  廖  家  莉
中    華    民    國    99    年    5     月    27    日
附錄本案論罪科刑法條全文：
槍砲彈藥刀械管制條例第8條
未經許可，製造、販賣或運輸鋼筆槍、瓦斯槍、麻醉槍、獵槍、
空氣槍或第4條第1項第1款所定其他可發射金屬或子彈具有殺傷
力之各式槍砲者，處無期徒刑或5年以上有期徒刑，併科新臺幣1
千萬元以下罰金。
未經許可，轉讓、出租或出借前項所列槍枝者，處5年以上有期
徒刑，併科新臺幣1千萬元以下罰金。
意圖供自己或他人犯罪之用，而犯前二項之罪者，處無期徒刑或
7年以上有期徒刑，併科新臺幣1千萬元以下罰金。
未經許可，持有、寄藏或意圖販賣而陳列第1項所列槍枝者，處3
年以上10年以下有期徒刑，併科新臺幣700萬元以下罰金。
第1項至第3項之未遂犯罰之。

司法院資訊處製作；財團法人民間司法改革基金會備份。
